【裁判字號】    98,交聲,3465
【裁判日期】    980930
【裁判案由】    交管條例聲異
【裁判全文】
臺灣板橋地方法院交通事件裁定        98年度交聲字第3465號
原處分機關  交通部公路總局臺北區監理所板橋監理站
異  議  人  甲○○
上列受處分人因違反道路交通管理處罰條例案件，對於交通部公
路總局臺北區監理所板橋監理站於民國98年9 月8 日所為板監裁
字裁41-C00000000號裁決處分（原舉發案號：臺北縣政府警察局
北縣警交大字第C00000000 號），聲明異議，本院裁定如下：
    主  文
原處分關於罰鍰新臺幣肆萬伍仟元部分撤銷。
    理  由
一、本件異議意旨略以：異議人即受處分人甲○○因酒駕被開罰
    單，金額為新臺幣（下同）4,5000元，但檢察官已命伊向國
    庫支付20,000元，基於一罪不兩罰，是否再補繳罰單不足的
    差額即可等語。
二、按汽車駕駛人飲用酒類或其他類似物後，其吐氣所含酒精濃
    度超過每公升○．二五毫克以上者，不得駕車；汽車駕駛人
    ，駕駛汽車經測試檢定，酒精濃度超過規定標準者，處新臺
    幣一萬五千元以上六萬元以下罰鍰，並當場移置保管該車輛
    、吊扣其駕駛執照一年及接受道路交通安全講習，道路交通
    安全規則第114 條第2 款、道路交通管理處罰條例第35條第
    1 項第1 款、第24條第1 項第2 款分別定有明文。
三、異議人就其酒後駕車之違規事實不加爭執，且有呼氣酒精濃
    度測定紀錄表（時間：民國〈下同〉98年5 月3 日1 時27分
    ，測定值：0.86MG/L）及臺北縣政府警察局北縣警交大字第
    C0 0000000號違反道路交通管理事件通知單（時間：98年5
    月3 日1 時27分，地點：臺北縣土城市○○路○ 段365 巷10
    號，違規事實：酒後駕車〈經測定值為0.86MG〉）影本各1
    紙在卷足稽，是異議人於上開時、地因酒後呼氣酒精濃度超
    過規定標準駕駛動力交通工具之違規事實，堪以認定，則本
    院應加探究者，厥係異議人就原處分機關所為罰鍰處分之異
    議是否有理？
四、按一行為同時觸犯刑事法律及違反行政法上義務規定者，依
    刑事法律處罰之。但其行為應處以其他種類行政罰或得沒入
    之物而未經法院宣告沒收者，亦得裁處之；前項行為如經不
    起訴處分或為無罪、免訴、不受理、不付審理之裁判確定者
    ，得依違反行政法上義務規定裁處之，行政罰法第26條第1
     項、第2 項分別定有明文，其所揭示之所謂「一事不二罰」
    原則，探究其立法目的，係以一行為同時觸犯刑事法律及違
    反行政法上義務規定時，由於刑罰與行政罰同屬對不法行為
    之制裁，而刑罰之懲罰作用較強，故依刑事法律處罰，即足
    資警惕時，實無一事二罰再處行政罰之必要，且刑事法律處
    罰，由法院依法定程序為之，較符合正當法律秩序，應予優
    先適用；但罰鍰以外之沒入或其他種類行政罰，因兼具維護
    公共秩序之作用，為達行政目的，行政機關仍得併予裁處。
    次按檢察官之緩起訴處分於緩起訴期間內，有下列情形之一
    者，檢察官得依職權或依告訴人之聲請撤銷原處分，繼續偵
    查或起訴：（一）於期間內故意更犯有期徒刑以上刑之罪，
    經檢察官提起公訴者。（二）緩起訴前，因故意犯他罪，而
    在緩起訴期間內受有期徒刑以上刑之宣告者。（三）違背第
    二百五十三條之二第一項各款之應遵守或履行事項者，刑事
    訴訟法第253 條之3 第1 項定有明文，據此足知：於緩起訴
    處分之猶豫期間內，刑事訴追程序仍未終局確定，此與不起
    訴處分確定後，刑事訴追程序即告終結，檢察官原則上不得
    就同一行為再行起訴之法律效果迥異。是以，緩起訴處分期
    間尚未屆滿之前，自不得認為已有不起訴處分之法律效果，
    核無適用行政罰法第26條第2 項規定之餘地。
五、查異議人上開酒後駕車之行為，同時違反道路交通管理處罰
    條例第35條第1 項第1 款與刑法第185 條之3 之規定，係一
    行為同時觸犯刑事法律及違反行政法上義務規定，依行政罰
    法第26條第1 項前段規定，應依刑事法律處罰之。而異議人
    之前揭酒後駕車行為，業經臺灣板橋地方法院檢察署檢察官
    於98年5 月11日以98年度速偵字第2486號為緩起訴處分，緩
    起訴期間為1 年，並應於緩起訴期間向國庫支付2 萬元、接
    受法治教育3 小時、參加違法酒醉駕車團體輔導1 次，且於
    98年6 月2 日，經臺灣高等法院檢察署以98年度上職議字第
    6305號處分書駁回再議確定，緩起訴處分日期為98年6 月2
    日至99年6 月1 日，而異議人亦已於98年8 月3 日履行前揭
    應為支付之款項，此有前開臺灣板橋地方法院檢察署檢察官
    緩起訴處分書、臺灣高等法院檢察署處分書、臺灣高等法院
    被告前案紀錄表在卷足稽，且經本院調取該案卷宗核閱無訛
    。則上開緩起訴處分期間既尚未期滿，異議人仍有因刑事訴
    訟法第253 條之3 第1 項各款規定，經檢察官撤銷緩起訴處
    分繼續偵查或起訴而受刑事處罰之可能，此時行政機關若逕
    行依法行政裁罰，毋寧將使異議人有同時遭受行政處罰及刑
    事處罰之危險。準此，原處分機關自不得於緩起訴期間屆滿
    前，依道路交通管理處罰條例第35條第1 項第1 款規定逕予
    裁處異議人罰鍰之處分。
六、從而，原處分裁處異議人罰鍰4 萬5 千元部分，核與行政罰
    法第26條第1 項前段、第2 項之規定不符，即有可議，應予
    撤銷，俟上開緩起訴處分期間屆滿而終局確定後，再由行政
    機關另為適法之處分（至於裁處吊扣異議人駕駛執照12個月
    及施以道安講習部分，則與行政罰法第26條第1 項但書規定
    相符，並無違誤，且異議人亦本未就此等處分聲明異議）。
據上論斷，應依道路交通案件處理辦法第20條前段，裁定如主文
。
中    華    民    國    98    年    9     月    30    日
                  交通法庭    法  官  陳鴻清
以上正本證明與原本無異。
如不服本裁定應於送達後5 日內向本院提出抗告，抗告於臺灣高
等法院。
中    華    民    國    98    年    9     月    30    日
                              書記官  黃頌棻


司法院資訊處製作；財團法人民間司法改革基金會備份。
